臺灣嘉義地方法院刑事判決　　　　　　　　　　　　　九十一年度訴字第四八八號
　　公　訴　人　臺灣嘉義地方法院檢察署檢察官
　　被　　　告　甲○○　男四十.
右列被告因偽造文書案件，經檢察官提起公訴（九十一年度偵緝字第二九九號），本
院判決如左：
    主  文
甲○○行使偽造私文書，足以生損害於他人，處有期徒刑陸月，如易科罰金，以參佰
元折算壹日。在「發票人為甲○○、付款人為亞太商業銀行新營分行、發票日為民國
九十年六月三十日、面額為新台幣拾萬元、票號為ＡＢ0000000號」之支票壹
紙上所偽造之「王瑞生」署押壹枚沒收。
    事  實
一、緣甲○○因開計程車而認識經常搭乘前往就醫之乙○○，竟基於意圖為自己不法
    所有之概括犯意，明知自己無償債能力且無清償意願：（一）先於民國八十九年
    十二月間，至嘉義縣布袋鎮○○路一二０巷四弄十四號乙○○住處，向乙○○佯
    稱其很可憐、沒錢買車將無法工作欲借款新台幣（下同）十萬元買車，三個月後
    再還錢云云，乙○○誤信為真而陷於錯誤，乃向姚麗卿商得借款十萬元，經姚麗
    卿預扣利息後實際交付乙○○現金九萬餘元，乙○○再將該九萬餘元現款轉交予
    甲○○，嗣於九十年三月三十一日清償期屆至，甲○○乃持發票人為甲○○、票
    號為ＡＢ0000000號、面額十萬元、發票日為九十年六月三十日、付款人
    為亞太商業銀行新營分行之支票一紙（下簡稱「系爭十萬元支票」）交付與乙○
    ○以擔保借款之清償，乙○○持該支票轉交與姚麗卿時，姚麗卿則要求應在支票
    上背書，經乙○○轉知甲○○後，甲○○竟將該支票取回後，未經王瑞生之同意
    授權而偽造「王瑞生」之署名一枚在該支票背面為背書，再將支票交付與乙○○
    轉交與姚麗卿，足以生損害於王瑞生、姚麗卿、乙○○；（二）甲○○又於九十
    年五月二十五日，仍基於同一為自己不法所有之概括犯意，在甲○○位於嘉義縣
    布袋鎮○○路三十九號之住處，向乙○○又佯稱還須借錢，乙○○又誤信為真而
    交付現金二萬元，甲○○則交付乙○○一紙發票人為甲○○、付款人為亞太商業
    銀行新營分行、發票日為九十年六月二十五日、面額二萬元、票號為ＡＢ000
    0000號之支票一紙（下簡稱「系爭二萬元支票」）；嗣後經姚麗卿提示上開
    二紙支票，均遭退票，甲○○又拒絕還款，乙○○始知受騙。
二、案經告訴人乙○○訴請台灣嘉義地方法院檢察署檢察官偵查起訴。
    理  由
一、訊據被告甲○○固坦承確於前揭時、地簽發系爭十萬元、二萬元支票與告訴人，
    且在系爭十萬元支票上逕自為「王瑞生」之背書等情，惟否認有詐欺、偽造文書
    等犯行，辯稱：係因生意失敗無力還錢，而其在系爭十萬元支票上簽「王瑞生」
    署名，雖未經王瑞生之同意，但事後有告知王瑞生背書一情云云為辯。
二、經查：右開事實業據告訴人乙○○於偵查中指訴甚詳（見發查卷第十一頁背面、
    第十二頁正面，偵查卷第十四頁正面、背面、第十五頁正面），且檢察官於偵查
    中傳訊王瑞生到庭亦明確證稱：「（系爭十萬元支票上之背書）不是我簽名的，
    我也沒有同意他（按指甲○○）背書簽名，是他偽造我的名字，事後他也沒有跟
    我說過，是地檢署通知我之後才知道這件事。」（見偵查卷第十四頁正面、背面
    ）；而被告向告訴人借款初之八十九年十二月間起該期間，其自九十年一月三十
    一日起迄上開支票跳票時止（九十年七月十日），被告所簽發之支票共有高達十
    一次之退票紀錄（時間分別為九十年一月三十一日、同年二月二十一日、同年三
    月一日、同年五月二十一日、同年六月一日、同年六月四日、同年六月十三日、
    同年六月二十七日、同年七月二日三紙等），並於九十年六月二十七日被金融業
    者列為拒絕往來戶一情，有被告之「票據信用資訊查詢明細表」附於發查卷可查
    （見發查卷第十九頁正面、第二十頁正面），顯見被告向告訴人借款之際，已陷
    於無資力之支付不能狀況，竟仍簽發無支付可能之支票向告訴人借款，何況又未
    經王瑞生同意而偽造背書在支票上，足認被告向告訴人借款之時，自始即無清償
    之意思，而有為自己不法所有之意圖，並為詐術之行使，且被告偽造王瑞生名義
    而為背書，顯足生損害於王瑞生、告訴人乙○○、姚麗卿；此外，復有上開系爭
    十萬元支票一紙、系爭二萬元支票一紙及退票理由單影本各二紙、被告之亞太商
    業銀行存款對帳單附卷可稽，其詐欺及行使偽造私文書之犯行，事證已經明確，
    被告所辯均不足採，犯行堪以認定。
三、按支票背面之背書，為票據法所規定之文書，非有價證券之一部，是核被告前開
    未經王瑞生同意而在支票上背書並持以行使之行為，係犯刑法第二百一十六條、
    第二百一十條之行使偽造私文書，又偽造署押行為為偽造私文書之階段行為，偽
    造私文書之低度行為為高度之行使行為所吸收，均不另論偽造署押、偽造私文書
    罪，僅應論以行使偽造私文書一罪；而被告向告訴人詐借款項之行為，係犯刑法
    第三百三十九條第一項之詐欺取財罪。而被告先後二次詐騙借款之犯行，時間緊
    接，手法相同，觸犯同一罪名，顯係基於概括犯意為之，為連續犯，依刑法第五
    十六條規定，論以一罪並加重其刑；又被告所犯上開連續詐欺取財、行使偽造私
    文書二罪間，有方法目的之牽連關係，應依刑法第五十五條後段之規定，從一重
    之行使偽造私文書罪處斷。爰審酌被告犯罪之動機、目的、手段，及其品性、生
    活狀況、智識程度、犯罪所生之損害，及犯罪後態度等一切情狀，量處如主文所
    示之刑，以示懲儆，並諭知易科罰金折算之標準。而被告在系爭十萬元支票上所
    偽造「王瑞生」署名一枚，依刑法第二百十九條之規定併予宣告沒收。
據上論斷，應依刑事訴訟法第二百九十九條第一項前段，刑法第五十六條、第五十五
條、第三百三十九條第一項、第二百一十條、第二百一十六條、第二百十九條，刑法
第四十一條第一項前段，罰金罰鍰提高標準條例第一條前段、第二條，判決如主文。
本案經檢察官黃正雄到庭執行職務。
中    華    民    國      九十一      年    十二      月    十九      日
                                      臺灣嘉義地方法院刑事第三庭
                                          法  官    黃  國  益
右正本證明與原本無異。
如不服本判決，應於判決送達後十日內，向本院提出上訴狀。
中    華    民    國      九十一      年    十二      月    十九      日
                                          書記官    林  柑  杏
附錄法條：
中華民國刑法第二百一十條
偽造、變造私文書，足以生損害於公眾或他人者，處五年以下有期徒刑。
中華民國刑法第二百一十六條
行使第二百十條至第二百十五條之文書者，依偽造、變造文書或登載不實
事項或使登載不實事項之規定處斷。
中華民國刑法第二百一十九條
偽造之印章、印文或署押，不問屬於犯人與否，沒收之。
中華民國刑法第三百三十九條
意圖為自己或第三人不法之所有，以詐術使人將本人或第三人之物交付者
，處五年以下有期徒刑、拘役或科或併科一千元以下罰金。
以前項方法得財產上不法之利益或使第三人得之者，亦同。
前二項之未遂犯罰之。
